【裁判字號】    99,上易,570
【裁判日期】    990929
【裁判案由】    毀損等
【裁判全文】
臺灣高等法院高雄分院刑事判決         99年度上易字第570號
上  訴  人
即  被  告  甲○○
上  訴  人
即  被  告  乙○○
前列二人共同
選任辯護人  陳世明律師
上列上訴人因被告毀損等案件，不服臺灣屏東地方法院98年度易
字第983 號中華民國99年3 月29日第一審判決（起訴案號：臺灣
屏東地方法院檢察署98年度偵字第3778號），提起上訴，本院判
決如下：
     主  文
原判決撤銷。
甲○○犯恐嚇危害安全罪，處有期徒刑參月，如易科罰金以新臺
幣壹仟元折算壹日。
乙○○被訴毀損部分，公訴不受理。
     事  實
一、甲○○於民國98年1 月29日0 時許，在屏東縣潮州鎮○○路
    129 號「越南咖啡卡啦OK」（下稱本案店面），因向負責人
    丙○○表示欲擔任該店圍事遭到拒絕，詎其心生不滿，竟基
    於恐嚇危害安全之犯意，對丙○○恫稱：「若不讓我看店圍
    事，店就不要開了」、「等一下發生什麼事情妳自己負責」
    等語，暗示將行砸店逞兇，以此方式傳達加諸財產惡害之旨
    ，造成丙○○畏懼不已，致生危害於安全。
二、案經丙○○訴由屏東縣政府警察局潮州分局報告臺灣屏東地
    方法院檢察署檢察官偵查起訴。
     理  由
甲、有關被告甲○○犯恐嚇危害安全罪部分：
壹、證據能力部分：
一、按被告以外之人於審判外之言詞或書面陳述，除法律有規定
    者外，不得作為證據；被告以外之人（包括證人、鑑定人、
    告訴人、被害人及共同被告等）於檢察事務官、司法警察官
    或司法警察調查中所為之陳述，與審判中不符時，其先前之
    陳述具有較可信之特別情況，且為證明犯罪事實存否所必要
    者，得為證據，刑事訴訟法第159 條第1 項、第159 條之2
    分別定有明文。是被告以外之人於司法警察（官）調查中所
    為之陳述，依刑事訴訟法第159 條第1 項規定，係屬傳聞證
    據，原則上無證據能力，惟如該陳述與審判中不符時，其先
    前之陳述具有較可信之特別情況，且為證明犯罪事實存否所
    必要者，依同法第159 條之2 規定（即刑事訴訟法第159 條
    第1 項所指之「除法律有規定者外」），始例外認為有證據
    能力；如該陳述與審判中相符時，因該陳述並不符合刑事訴
    訟法第159 條之2 有關傳聞例外之規定，故不得作為認定本
    案犯罪事實有無之證據，應以其於審判中之陳述作為證據。
    經查，證人丙○○、曾麗鐘於警詢所為之陳述，屬被告以外
    之人於審判外之陳述，且核與原審審理中到庭所證述，前後
    內容大致相符，參諸上開說明，其警詢中陳述即無證據能力
    。
二、按被告以外之人於審判外之陳述，雖不符刑事訴訟法第159
    條之1 至第159 條之4 之規定，而經當事人於審判程序同意
    作為證據，法院審酌該言詞陳述或書面陳述作成時之情況，
    認為適當者，亦得為證據，刑事訴訟法第159 條之5 第1 項
    定有明文。查除前述證據外，本判決所引用其他據以認定事
    實之傳聞證據，檢察官、被告及辯護人雖知該等證據資料為
    傳聞證據，但於本院審理時均表示同意作為證據( 見本院卷
    第46頁、61頁反面) ，本院審酌該等證據資料製作時之情況
    ，尚查無違法不當及證明力明顯過低之瑕疵，認為以之作為
    證據應屬適當，揆諸前開法律規定與說明，爰依同法第159
    條之5 第1 項規定，認該等證據資料均有證據能力。
貳、實體方面
一、訊據被告甲○○矢口否認有上開恐嚇危害安全之犯行，於原
    審及本院辯稱：我沒有恐嚇告訴人，但我有跟告訴人達成協
    議，雖然我沒有恐嚇告訴人，但我還是願意跟告訴人協議和
    解，我也不知道怎麼解釋。當天晚上我去那邊喝酒，確實有
    跟告訴人借用電話，也確實有打電話給我堂弟乙○○沒錯，
    後來找不到我堂弟，接著有發生外面的人進來砸店的事情，
    當時我確實有在場，案發當天確實只有這樣子而已，我當天
    有去越南咖啡卡拉ＯＫ店二次，第二次晚上十一點多左右去
    的，第一次跟乙○○及三、四個，我不認識的朋友去的，那
    裡的包廂是一節三個小時，大約下午五點左右去的，我們三
    個小時後就離開了，在裡面喝酒、唱歌。第二次是晚上十一
    點多左右去的，跟一個村莊的朋友蔡振賓去，當時包廂已經
    客滿，只有喝一瓶啤酒，去那邊一下子而已，我就跟丙○○
    借電話，打電話給我堂弟乙○○，因為訊號不好，所以沒有
    接通，我沒有跟乙○○聯絡上等語。
二、經查：
（一）被告甲○○有上開恐嚇之犯罪事實，業經證人即被害人丙○○於原審審理時具結證述：當天甲○○先帶很多人來喝
      酒，但晚上他就只有帶另外一個人來（不是在庭的乙○○
      ），當時我們店內只有我跟曾麗鐘在場，甲○○他叫我過
      去講話，他說店要不要讓他看，我說我還有老闆，這個要
      問老闆，甲○○就說店要讓他看，不然的話店就不要開了
      ，我就說這個問題要問老闆，然後甲○○他要打電話，因
      為手機沒有電，他就跟我借用電話，他打電話之前，就跟
      我說等一下有什麼事情的話自己負責。（問：甲○○跟你
      說店不讓他看的話，店就不要開了，你當時認為他說這些
      話是什麼意思？）我認為如果店不讓他看的話，他就會來
      砸店。當時我會害怕，後來他們砸店時，甲○○就站在店
      外，砸完店後他們就全部一起騎乘機車走了，甲○○他是
      自己騎乘機車搭載另外一個人走的等語（見原審卷第90頁
      ) 。
（二）證人曾麗鐘於偵查中亦有具結證述：當晚甲○○在店內喝
      完酒後先行離開，約在11、12點又返回店內，丙○○拿瓶
      酒給他喝，當時乙○○沒有與他一起返回店內，甲○○之
      後要丙○○把客人趕走，他說等下如果店內有什麼東西毀
      損，他會負責。甲○○在過程中有跟丙○○借電話，他好
      像是打電話叫人來助勢，我有聽到他在電話中說「準備好
      了沒」等語，當時我跟丙○○還有甲○○在店門口，是甲○○先用自己電話打不通，丙○○才到店門口把手機借給
      他，當時我也在門口所以有聽到他們的對話。在電話結束
      後約15分鐘，就有一堆人、約有10幾台機車陸續到現場，
      最先抵達的6 、7 台到場候車上的人就立刻下來砸店。乙○○是跟第1 批機車抵達現場，他先與甲○○碰頭，他們
      之間講了什麼我沒有聽到，因為我跟丙○○看到現場來這
      麼多人就閃到很遠的地方去，接著我就看到與乙○○來的
      那群人開始砸店等語（見原審卷第94、95頁) 。於原審時
      亦具結證稱：當時我在越南小吃部幫忙，當天有發生砸店
      的事情，是在當天晚上快要12點的時候，在這之前甲○○
      他有先去店裡喝酒，但那時候我人沒有到店裡，所以甲○○是幾點進店裡的我不知道，後來他們喝到差不多晚上11
      點多的時候就結帳離開，差不多隔了約45分鐘左右，甲○○他又自己一個人回來店內，我的老闆娘就拿酒給他喝，
      甲○○他說想要再開一個房間，但是當時已經沒有其他房
      間了，甲○○喝了約20幾分鐘左右，甲○○就跟我的老闆
      娘借用電話說要打電話出去，但是他打給誰我不知道，他
      有叫我的老闆娘請客人離開，他說如果等一下有什麼損壞
      他會負責。後來甲○○打完電話後隔了約一、二十分鐘就
      有一群人來店裡，那群人一到店內就開始砸店，乙○○有
      跟著那一群人一起過來，乙○○到場之後有跟甲○○講話
      ，但乙○○和甲○○都沒有砸店，是那一群年輕人砸店的
      ，砸店的時候我跑的很遠，所以我不知道乙○○、甲○○
      他們當時講了什麼話，砸店後甲○○、乙○○他們就先行
      離開，甲○○、乙○○我都可以明確指認有在場等語（見
      原審卷第100 頁反面) 。
（三）又證人丙○○與被告甲○○僅具消費關係、彼此均未表示
      有何仇隙，衡情其無理由編造事實、蓄意誣指，使自己平
      白陷入偽證或誣告罪責之風險，且觀被告甲○○亦承到過
      本案店面消費7 、8 次（見警卷第3 頁反面），是依常情
      判斷，證人丙○○實無羅織入罪於常客之理。
（四）再被告甲○○先於警詢時，經訊之「越南咖啡卡拉ＯＫ店
      負責人丙○○已對你提出毀損及恐嚇告訴，你有無意見」
      ，則回答「沒有」等語（見警卷第4 頁）。
（五）又「越南咖啡卡拉ＯＫ店面」確有經人毀損等情，有店面
      毀損物品之估價單、現場採證照片等件附卷可稽（見警卷
      第44-50 頁）。且因該店有上開毀損事實，被告二人亦有
      賠償新台幣（下同）4 萬3 千元等情，亦有證明書附卷可
      按( 見本院卷第14頁) 。
（六）是依上情相互印證、補強，及再參酌上開證明書明確記載
      ：「日後絕不藉遭恐嚇或『越南咖啡卡拉ＯＫ』店內物品
      被毀損或其他任何理由向甲○○及乙○○先生請求賠償，
      恐口說無憑，特立此書以為證明」等情以觀，足見被告甲○○確有上開恐嚇之犯行，至堪認定。
三、綜上所述，被告甲○○有本件上開恐嚇危害安全之犯行，罪
    證明確，其否認犯罪，所辯上情不足採信，應予依法論科。
四、核被告甲○○上開所為，係犯刑法第305 條之恐嚇危害安全
    罪。查本件依被害人指訴，係被告甲○○係以砸店、不讓本
    案店面經營乙事出言恐嚇，隨即去電糾眾前來，並以共同砸
    毀物品之方式遂行加害等情，（見原審卷第90頁以下），顯
    見被告甲○○基於一個目的之犯罪意思，先遂行恐嚇之危險
    行為，進而為毀損之實害行為，其恐嚇犯行自應被毀損犯行
    所吸收，僅論以刑法第354 條之實質上一罪（臺灣高等法院
    97 年 度上易字第2668號、本院93年度上易字第188 號判決
    所示意旨可參），公訴人所認被告甲○○涉犯數罪、應分論
    併罰等節，容有誤會。惟本件有關被告涉嫌犯毀損部分，經
    查業據被害人丙○○撤回告訴，應為不受理( 詳如後述) ，
    原審未及注意，而以被告甲○○仍犯有毀損犯行，而以其實
    質上一罪關係，並以刑法第354 條毀損他人物品罪予以論罪
    科刑，自有未洽，被告甲○○上訴意旨，否認有上開恐嚇犯
    行，並以其此部分僅有被害人丙○○片面之詞，無其他佐證
    ，指摘原判決不當，非有理由，惟原判決既有上開可議之處
    ，自屬無可維持，應由本院撤銷改判。
五、爰審酌被告甲○○目無法紀，竟為圍事而恐嚇被害人丙○○
    ，嗣後非但造成財產損害，更致被害人心靈驚惶受創及破壞
    社會治安，顯然犯罪動機可議、犯罪手法可議；事後否認犯
    罪，至今未表現絲毫愧對之意，惟念其已賠償被害人丙○○
    之損失，有上開證明書可按，及其過去尚無不良前科等一切
    情狀，乃量處如主文所示之刑，並諭知易科罰金之折算標準
    ，以資懲儆。
乙、有關被告甲○○、乙○○涉嫌被訴毀損部分：
一、公訴意旨另以：被告甲○○為上開恐嚇犯行後，隨即借用丙○○所有之0000000000號行動撥打0000000000號行動電話聯
    絡被告乙○○到場，嗣被告乙○○遂於同日凌晨0 時30分許
    ，夥同10餘名姓名年籍不詳之人騎乘機車至上開店內，與被
    告甲○○及該10餘名姓名年籍不詳之人共同基於毀損之犯意
    ，由其中4 名姓名年籍不詳之人手持棍棒進入店裡砸毀店內
    電視2 臺、金門高粱酒15瓶、大型冰箱玻璃門、大門玻璃及
    櫥窗玻璃等財物，足生損害於丙○○。因認被告二人涉有刑
    法第354條之毀損罪嫌云云。
二、按告訴乃論之罪，告訴人於第一審辯論終結前得撤回其告訴
    ，又告訴經撤回者，應諭知不受理之判決，並得不經言詞辯
    論為之，刑事訴訟法第238 條第1 項、第303 條第3 款分別
    定有明文。
三、經查：
（一）被害人丙○○於98年12月23日警詢時係供述：98年11月12
      日21時許，縣議員丁○○夫婦到我店內說「叫我快點跟阿
      龍等恐嚇、砸我店之人和解，快選舉了、很忙。否則妳店
      不用開了，因為妳店裡沒有登記證、水、電、裝潢之牌照
      ，若不簽和解書，明天就要叫人來查妳店」。致使我害怕
      情形下，才於協議書上蓋章。我完全不懂卷附協議書內容
      ，是丁○○夫婦強力施壓下，我才迫使簽名蓋章的，我完
      全不懂卷附協議書內容，是丁○○夫婦強力施壓下，我才
      迫使簽名蓋章，店內股東之阿義在場親耳聽見等語（見原
      審卷第53、54頁) 。
（二）被害人丙○○於原審時則證述稱：當時議員來我們店裡，
      他們叫我去議員家裡面調解，然後他叫我寫和解書( 應指
      卷附協議書而言) ，當時我有帶著黃正義跟我一起去，議
      員就叫我簽和解書，然後黃正義有跟我說這不能和解，所
      以我就沒有簽和解書，但我知道簽和解書就是不要告他們
      的意思，因為我當時還沒有要原諒他們，所以就沒有簽。
      後來在要選舉的前幾天，議員夫婦有來我的店裡，議員的
      先生就罵我，他說趕快寫和解書，他沒有時間了，因為就
      要選舉了，如果我今天不寫和解書的話，叫我店不要開了
      ，他說會叫人來查我的店有沒有營利事業登記證，後來我
      就寫了和解書，因為我會怕。至於撤回告訴狀我當場有蓋
      章，後來議員就拿走了，我不知道是何人把撤回告訴狀送
      到法院的，我知道撤回告訴就是不要告他們的意思。我是
      因為害怕議員先生會去舉發才蓋章的。我蓋章當時只是因
      為害怕，並沒有要原諒對方二人的意思等語（見原審卷第
      90 頁 反面) 。
（三）惟被害人丙○○於本院審理時具結證述：第一次議員他們
      夫妻來，拿協議書給我看，「阿義」說不能簽，所以我沒
      有簽，第二次他們夫妻又來，我才講一句話，議員先生就
      開始罵我，說選舉到了，他很忙，沒有空，不簽明天就不
      能開店，要叫人查水電，沒有證件等，後來是「阿義」過
      去他們那邊拿協議書過來叫我簽，所以只好簽了。我有收
      四萬三千元，是「阿義」拿回來給我，我有要原諒他們。
      如果不原諒他們，我以後會怎麼辦。當時我簽和解就是不
      要告了，但是警察還是叫我去做筆錄。當時協議書簽名的
      時候，「阿義」有幫我看，有跟我講是什麼意思，所以我
      才簽名的，確定當時是已經不告他們的意思。撤回告訴狀
      我蓋章之後，警員還叫我去製作筆錄，之後撤回告訴狀怎
      麼送到法院去的，我不知道，雖然狀紙不是我遞送的，但
      我的意思就是不要告了，我拿到他們的錢四萬三千元，也
      和解了，所以我不告了，全部的文件都交給對方，就由他
      們處理等語（見本院卷第67、68頁) 。
（四）依被害人丙○○之警詢及原審中之供述，觀其意旨係受丁○○夫婦強力施壓下，才迫使簽名蓋章的，且完全不懂卷
      附協議書內容，被動簽捺他人事先預擬之撤回告訴狀、並
      非出於己意繕狀表示無欲訴究、亦不曾親自或授權他人送
      達至法院。惟於本院審理時，經本院詳加詢問結果，則又
      明確表示當時協議書簽名的時候，「阿義」黃正義有幫我
      看，有跟我講是什麼意思，所以我才簽名的，又因與對方
      和解，當時已有不告對方之意思，全部文件交由對方處理
      等情，即對被告二人撤回告訴並無違背其本意。是被害人
      丙○○究竟有無撤回本件告訴，自有審酌之必要。
（五）本件為查明被害人丙○○是否真意撤回對被告二人之告訴
      ，亦對被害人丙○○所稱之「阿義」即證人黃正義予以訊
      問，其於本院審理時則具結證述：我是股東之一，協議書
      內容，我有解釋給丙○○聽，協議書是我在議員的服務處
      交給對方的妹妹，剛開始丙○○不願意原諒對方，一家店
      被砸成這樣，誰願意和解。且第一次不是寫協議書，是要
      叫我們撤回告訴，我們認為這樣變成我們誣告，所以不能
      簽，所以我叫丙○○不能簽。之後丙○○有簽，是因為我
      跟她講說，事情拖很久，希望平安做生意，所以我也勸她
      簽協議書。丙○○當時有同意，議員的先生確實有說要查
      我們的店，過二  天之後，我才勸丙○○簽的，條件就是
      他們不查我們的店，我們撤回告訴等語（見本院卷第68、
      69頁) 。是依被害人丙○○股東之一即證人黃正義所言，
      是雙方在談妥：由議員不查其店，仍由被害人丙○○繼續
      營業，被害人丙○○則要撤回對被告二人之告訴等條件下
      所為。
（六）再詰問證人即議員丁○○於本院亦具結證述：甲○○、乙○○、丙○○在去年曾經有一個砸店糾紛，是由甲○○的
      爸爸來找我，我出面到小吃店找他們談，談一、二次之後
      ，甲○○爸爸生病住院，之後由甲○○他妹妹跟我接洽這
      些事情，我有去找老闆娘，老闆娘叫我跟黃正義談，當時
      是選舉時間，有談成和解，他們願意和解後，甲○○妹妹
      就把和解書( 應指卷附協議書而言) 找出來，黃正義認為
      沒有問題，他們就各自回去給當事人簽，之後互遞和解書
      。當時我去過他們那間店，裡面很髒亂，我沒有任何強迫
      、威脅的意味，我是將事實上說明，把事情解決。當時我
      說，有人說你們環境這麼不好，沒有執照、沒有消防，警
      察要來瞭解為何常常喝酒打架、吵架，又發生這樣的事情
      ，若被告有誠意，大家談一談。和解書不是我所說上開事
      情時候簽的，本件協議書是透過黃正義、甲○○他妹妹來
      談這件事情等語（見本院卷第65、66頁) 。核與證人黃正
      義所證述，係其出面與對方之妹妹談有關協議書之事宜，
      且雙方亦有達成和解之條件等情相合。
（七）再觀之卷附之協議書（見原審卷第28、29頁) ，其中第2
      條亦有載明：甲方（即被害人丙○○、曾麗鐘）願由丙○○撤回對乙（即被告甲○○）、丙（即被告乙○○）所有
      恐嚇、毀損告訴，不再對乙、丙方為任何刑事追訴或民事
      請求。（甲方丙○○應於本協議書簽立同時出具刑事撤回
      告訴狀，以於台灣屏東地方法院98年度易字第983 號刑事
      案件中撤回對乙、丙方之告訴)等語。
（八）是本院綜合上情，予以剖析，研求，判斷，認被害人丙○○雖其內心深處，並非有完全原諒被告二人之意，亦有不
      得已之感慨，惟基於該店仍能持續營業，及經股東黃正義
      告知其協議書之意思，其已知悉其內容、要旨、真諦，並
      由股東黃正義予以勸說下，仍同意簽下該協議書，再參之
      其於本院時所證稱：「當時我簽和解就是不要告了」、「
      確定當時是已經不告他們的意思」「雖然狀紙不是我遞送
      的，但我的意思就是不要告了」等情以觀，本院認被害人
      丙○○應於原審已有撤回本件告訴之意，洵堪認定。
四、茲公訴人起訴所指被告乙○○涉犯刑法第354 條之毀損罪行
    ，依同法第357 條規定，既須告訴乃論。查本案有關毀損部
    分，業據被害人丙○○於原審時已撤回告訴，如前所述，並
    有撤回告訴狀一份可按（見原審卷第27頁) ；原審疏未注意
    ，遽認被害人丙○○並無撤回本案之意，仍就被告乙○○此
    部分為有罪之諭知，被告乙○○上訴意旨，以所犯毀損犯行
    ，業已由被害人丙○○於原審時已撤回告訴，指摘原判決不
    當，為有理由，應由本院就被告乙○○部分撤銷改，諭知不
    受理之判決。
五、至於有關被告甲○○涉犯毀損部分，如前所述，此部分已由
    被害人丙○○撤回告訴，是其上訴以此指摘原判決此部分不
    當，亦屬有理由，惟本院此部分與前開論罪科刑部分，為實
    質上一罪關係，爰不另為不受理之諭知。
據上論斷，應依刑事訴訟法第369 條第1 項前段、第364 條、第
299 條第1 項前段、第303 條第3 款、刑法第305 條、第41條第
1 項前段、刑法施行法第1 條之1 ，判決如主文。
本案經檢察官林敏惠到庭執行職務。
中    華    民    國    99    年    9     月  29    日
                 刑事第九庭     審判長法  官  莊秋桃
                                      法  官  孫啟強
                                      法  官  田平安
以上正本證明與原本無異。
本件不得上訴。
中    華    民    國    99    年    9     月  29    日
                                  書  記  官  馬蕙梅
附錄本判決論罪科刑法條：
刑法第305 條（恐嚇危害安全罪）
以加害生命、身體、自由、名譽、財產之事，恐嚇他人致生危害
於安全者，處二年以下有期徒刑、拘役或三百元以下罰金。

司法院資訊處製作；財團法人民間司法改革基金會備份。
